臺灣板橋地方法院民事判決　　　九十三年度重訴字第三四八號
　　原　　　告　台北縣樹林市農會
　　法定代理人　乙○○
　　訴訟代理人　甲○○
　　　　　　　　涂承嗣律師
　　　　　　　　賴玉梅律師
　　　　　　　　周福珊律師
　　複代理人　　許碧真律師
　　被　　　告　丁○○
　　　　　　　　丙○○
　　　　　　　　戊○○
　　右　　二　　人
　　共同訴訟代理人　李勇三律師
右當事人間請求給付借款事件，經本院於民國九十三年十二月十
六日言詞辯論終結，判決如左：
    主  文
被告應連帶給付原告新台幣壹億貳仟肆佰萬元，及自民國八十八
年十二月二十七日起至清償日止，按年利率百分之八點六九計算
之利息，並自民國八十九年一月二十八日起至民國八十九年七月
二十八日止，按年利率百分之○點八六九，自民國八十九年七月
二十九日起至清償日止，按年利率百分之一點七三八計算之違約
金。
訴訟費用由被告連帶負擔。
本判決於原告以新台幣肆仟壹佰參拾參萬元供擔保後，得假執行
；但被告如以新台幣壹億貳仟肆佰萬元為原告預供擔保，得免為
假執行。
    事實及理由
壹、原告主張：
  一、被告丁○○於民國八十七年六月二十五日邀同其餘被告為
      連帶保證人，向原告借款一億二千四百萬元，借款期限約
      定自八十七年六月二十五日至九十年六月二十五止，利息
      按月以借款餘額依年息百分之八點六九計算，遲延履行時
      ，除仍按上開利率計息外，逾期清償在六個月以內者，按
      上開利率百分之十，在六個月以上者，按上開利率百分之
      二十計付違約金。詎被告自八十八年十二月二十七日起即
      未繳交利息，迄今尚積欠本金一億二千四百萬元及自八十
      七年十二月二十七日起之利息、違約金，為此提起本件訴
      訟。
  二、聲明：求為判決除假執行擔保金額外，如主文所示。
貳、被告抗辯：
  一、本件主債務人丁○○借貸後有按月償付利息，至八十八年
      十二月間因經濟不景氣，一時週轉困難，商請原告延緩六
      個月清償，經原告同意而於八十九年七月一次清償一百二
      十萬元。原告既允許主債務人延期清償，並未通知連帶保
      證人之被告，依民法第七百五十五條規定，被告丙○○、
      戊○○依法不負保證責任。
  二、銀行法第十二條之一明定銀行辦理自用住宅及消費性放款
      ，已取得足額擔保時，不得以任何理由要求借款人提供連
      帶保證人，未來求償時，應先就借款人進行求償，其求償
      不足部分得就連帶保證人平均求償之。本件借款人丁○○
      已提供不動產土地設定抵押權登記在案，既已有足額抵押
      權設定登記，原告違法要求提供連帶保證人，是本件連帶
      保證契約應屬無效。原告依法應先就該抵押權擔保物拍賣
      求償，如有不足始得再向連帶保證人平均求償之。
  三、聲明：請求判決駁回原告之訴及其假執行之聲請，並陳明
      如受不利之判決，願供擔保請准宣告假執行。
參、法院之判斷：
一、原告主張之事實，已據其提出與所述相符之借據、授信約定
    書及放款交易明細表影本各一件為證，堪信為真實。被告雖
    以前揭情詞置辯，惟查：被告所辯原告曾於八十八年十二月
    間同意主債務人丁○○延期六個月清償乙節，為原告所否認
    ，被告就此有利於己之事實復未能提出其他證據以實其說，
    所辯尚無足採信。被告另辯稱原告違反銀行法第十二條之一
    規定，要求提供連帶保證人，連帶保證契約應屬無效乙節，
    經查銀行法第十二條之一規定：「銀行辦理自用住宅放款及
    消費性放款，已取得前條所定之足額擔保時，不得以任何理
    由要求借款人提供連帶保證人。銀行辦理授信徵取保證人時
    ，除前項規定外，應以一定金額為限。未來求償時，應先就
    借款人進行求償，其求償不足部分得就連帶保證人平均求償
    之。但為取得執行名義或保全程序者，不在此限。」本條第
    一項規定之「自用住宅放款」，係指具有完全行為能力之中
    華民國國民，目前確無自用住宅，為購置自住使用之住宅所
    為之金融機構貸款。「消費性放款」係指對於房屋修繕、耐
    久性消費財產（包括汽車）、支付學費及其他個人之小額貸
    款，及信用卡循環信用等。應有側重保護消費者之立法意旨
    ，而對企業戶放款，企業本身多有對等能力足資在訂約條件
    上與銀行商議，從體系解釋而言，本條第二項、第三項規定
    之適用範圍宜作目的性限縮，以第一項所列之「自用住宅放
    款」及「消費性放款」為範圍。
    本件被告向原告貸款之金額高達一億二千萬元，顯非自用住
    宅或消費性放款，應無銀行法第十二條之一第一項規定之適
    用，故被告援引該條規定主張連帶保證契約無效及原告應先
    向主債務人求償云云，均非可採；
二、從而原告依消費借貸及連帶保證契約請求被告連帶給付借款
    一億二千四百萬元，及其利息、違約金，核無不合，應予准
    許。
肆、假執行之宣告：
    兩造陳明願供擔保請為宣告假執行或免為假執行，經核均與
    規定相符，爰分別酌定相當之擔保金額予以宣告。
伍、結論：
    本件原告之訴為有理由，依民事訴訟法第八十五條第二項、
    第三百九十條第二項項、第三百九十二條，判決如主文。
中　  華　　民 　國　 九十三  年   十二  月  三十一  日
                          民事第三庭法  官　許月珍
以上正本係照原本作成
如對本判決上訴，須於判決送達後二十日內向本院提出上訴狀
中　  華　　民 　國　 九十三  年   十二  月  三十一  日
                                    書記官　劉昌明
